最高法院刑事判決　　　　　　　　　　　　　　　　九十一年度台上字第四一○號
　　上　訴　人　甲○○
右上訴人因違反毒品危害防制條例案件，不服台灣高等法院中華民國八十八年九月三
十日第二審判決（八十八年度上訴字第三二三○號，起訴案號：台灣桃園地方法院檢
察署八十八年度偵字第八九九號），提起上訴，本院判決如左：
    主  文
原判決撤銷，發回台灣高等法院。
    理  由
本件原判決認定上訴人甲○○基於概括犯意，先後於民國八十七年八月間及同年十二
月二十五日，在桃園縣桃園市之不詳地點，將新台幣（下同）二千元購入之第二級毒
品安非他命，以原價轉讓予潘祿生（另案審理）施用。迨八十八年一月八日十七時五
十分許，經警在桃園縣平鎮市○○路與東豐路口，查獲潘祿生，並扣得安非他命一包
，經潘某供稱安非他命來自上訴人，並以電話與之聯絡後，上訴人即依約於同日十八
時十分許攜帶安非他命十五小包（毛重十一點八公克）、吸食器一組及分裝空袋五十
九個前來，而在同市○○路十九巷口，經警查獲，並扣得該等安非他命、吸食器及分
裝空袋等情。因認第一審論處上訴人連續轉讓第二級毒品罪刑（累犯），為無不合，
予以維持，駁回上訴人在第二審之上訴。固非無見。
惟查：(一)原判決事實認上訴人先後二次轉讓予潘祿生者，係第二級毒品安非他命，而
論以毒品危害防制條例第八條第二項之轉讓第二級毒品罪。然於理由內對於上訴人所
轉讓者何以確係第二級毒品安非他命，並未說明其憑以認定之證據及心證理由，已屬
理由不備。判決理由內只說明扣案十五小包安非他命應依毒品危害防制條例第十八條
第一項前段規定予以沒收銷燬。然稽諸卷證，未見該扣案證物曾送鑑驗及其鑑驗結果
之相關資料，原審未將之送請專業機構為鑑定，乃於判決內逕認其係第二級毒品安非
他命，亦有證據調查職責未盡之可議。(二)原判決認潘祿生於八十八年一月八日，在桃
園縣平鎮市○○路與東豐路口，經警查獲，扣得安非他命一包。此與上訴人嗣遭查扣
之十五小包安非他命，同屬違禁物，依毒品危害防制條例第十八條第一項前段規定，
不問屬於以犯人與否，均應宣告沒收銷毀，此係採義務沒收主義，法院無審酌裁量餘
地。原判決對該包安非他命未為沒收銷毀諭知，復未說明其理由，應有理由欠備之違
法可指。(三)按採為判決基礎之證據資料，必須經過調查程序，而顯出於審判庭者，始
與直接審理主義符合，否則其所踐行之訴訟程序，即屬違背法令。第一審判決係以證
人潘祿生警偵訊之供證及扣案安非他命、分裝袋，資為上訴人犯罪之論據，並於主文
將該十五小包安非他命諭知沒收銷毀。然其於審判期日既未提示上開證據令上訴人閱
覽（辨認）或告以要旨，予以辯明犯罪嫌疑之機會（見一審卷第四十四頁背面、四十
五頁），乃逕採為判決之基礎，所踐行之程序自屬違背法令，其因之所為判決即有重
大瑕疵，原判決未加糾正，猶予維持，亦非適法。上訴意旨執以指摘原判決違法，尚
非全無理由，應認有撤銷發回更審之原因。
據上論結，應依刑事訴訟法第三百九十七條、第四百零一條，判決如主文。
中      華      民      國    九十一    年      一      月    二十四    日
                              最高法院刑事第五庭
                                  審判長法官  紀  俊  乾
                                        法官  黃  正  興
                                        法官  劉  介  民
                                        法官  陳  東  誥
                                        法官  張  春  福
      右正本證明與原本無異
                                              書  記  官
中      華      民      國    九十一    年      一      月    二十八    日
